臺灣嘉義地方法院民事裁定
111年度監宣字第36號
聲  請  人  葉凱富  


相  對  人  沈秀花  

關  係  人  沈秀緞  
上列聲請人聲請監護宣告事件，本院裁定如下：
    主    文
一、宣告沈秀花（女，民國○○○年○月○日生，身分證統一編號：Z
    ○○○○○○○○○號）為受監護宣告之人。
二、選定葉凱富（男，民國六十九年七月廿三日生，身分證統一
    編號：Z○○○○○○○○○號）為受監護宣告之人沈秀花之監護人。
三、指定沈秀緞（女，民國○○○年○○月○日生，身分證統一編號：
    Z○○○○○○○○○號）為會同開具財產清冊之人。
四、聲請程序費用由受監護宣告之人沈秀花負擔。
    理    由
一、聲請意旨：聲請人為相對人長子，相對人於民國111 年2 月
    間，因創傷性右側顳葉硬腦膜下出血等症，已致不能為意思
    表示或受意思表示，或不能辨識其意思表示之效果，並有臺
    中榮民總醫院嘉義分院診斷證明書影本為證。為此，依民法
    第14條、第1110條、第1111條及家事事件法第164 條規定，
    聲請對其為監護之宣告，並選定聲請人為受監護宣告之人之
    監護人，暨指定關係人為會同開具財產清冊之人等語。
一、對於因精神障礙或其他心智缺陷，致不能為意思表示或受意
    思表示，或不能辨識其意思表示之效果者，法院得因本人、
    配偶、四親等內之親屬、最近一年有同居事實之其他親屬、
    檢察官、主管機關、社會福利機構、輔助人、意定監護受任
    人或其他利害關係人之聲請，為監護之宣告，民法第14條第
    1 項定有明文。經本院調查結果，聲請人主張之前述事實，
    已據提出戶籍謄本、前述醫院診斷證明書為憑（見本院卷第
    9至17頁）；又本院審驗相對人之精神及心智狀況，並斟酌
    前述醫院身心醫學科主治醫師沈正哲所為之鑑定結果認：個
    案(即相對人)於111年2月7日如廁跌倒，導致右側頭部血腫
    及臉部撕裂傷，電腦斷層顯示右側顳葉處硬腦膜下腔出血，
    在本院加護病房觀察治療期間，常出現情緒躁動、胡言亂語
    及激動行為等情況，常需予四肢約束，後轉至急性病房繼續
    治療，可觀察到個案明顯認知功能缺損、定向感及記憶力不
    佳，間歇出現被害及被偷妄想，導致情緒易起伏，偶有攻擊
    行為，生活自理上多需他人協助，達到中度失智程度。綜合
    前述病史及症狀，其因失智症及腦出血所致之器質性腦病變
    ，認知功能嚴重下降，且常有脫離現實之妄想與虛談，對於
    事物的理解及判斷能力，已顯著不足以處理日常生活事務
　　，故相對人因其精神障礙，致其不能受意思表示，或不能辨
    識其意思表示之效果等語，有111 年4 月8日前述醫院精神
    鑑定報告書在卷可參（見本院卷第41至45頁）。本院審酌前
    述鑑定意見，認相對人腦部因前述創傷，認知功能及言語理
    解、表達能力均有重度缺損，日常生活事務已顯不足以處理
    ，已無生活自理能力等情形，故相對人因精神障礙，致不能
    受意思表示，或不能辨識其意思表示之效果。因此，聲請人
    聲請對相對人為監護之宣告，為有理由，應予准許。
二、又受監護宣告之人應置監護人。法院為監護之宣告時，應依
     職權就配偶、四親等內之親屬、最近一年有同居事實之其
    他 親屬、主管機關、社會福利機構或其他適當之人選定一
    人或 數人為監護人，並同時指定會同開具財產清冊之人。
    法院選 定監護人時，應依受監護宣告之人之最佳利益，優
    先考量受 監護宣告之人之意見，審酌一切情狀，並注意下
    列事項：受 監護宣告之人之身心狀態與生活及財產狀況。
    受監護宣告之 人與其配偶、子女或其他共同生活之人間之
    情感狀況。監護 人之職業、經歷、意見及其與受監護宣告
    之人之利害關係。 法人為監護人時，其事業之種類與內容
    ，法人及其代表人與 受監護宣告之人之利害關係，民法第1
    110條、第1111條第1 項及第1111條之1 各有明文。本件相
    對人既為監護之宣告， 已如前述，且無訂立意定監護契約
    ，自應為其選定監護人及指定會同開具財產清冊之人。經本
    院調查結果，相對人已婚，配偶已過世，育有已成年子女一
    人即聲請人，而聲請人、關係人為相對人長子、胞妹，均表
    示同意擔任相對人之監護人、會同開具財產清冊之人，並經
    其等出具同意書同意由聲請人、關係人分別擔任相對人之監
    護人、開具財產清冊之人等情形，有親屬系統表、戶籍謄本
    、同意書在卷可查。本院考量聲請人、關係人為相對人長子
    、胞妹，均為相對人至親及其等之意願，認由聲請人任相對
    人之監護人，能符合受監護宣告之人之最佳利益，選定聲請
    人為相對人之監護人，並指定關係人為會同開具財產清冊之
    人。
三、再者，依民法第1113條準用同法第1099條、第1099條之1 之
    規定，監護開始時，監護人對於受監護人之財產，應依規定
    會同遺囑指定、當地直轄市、縣（市）政府指派或法院指定
    之人，於二個月內開具財產清冊，並陳報法院；於前條之財
    產清冊開具完成並陳報法院前，監護人對於受監護人之財產
　　，僅得為管理上必要之行為。本件聲請人既任相對人之監護
    人，其於監護開始時，對於相對人之財產，自應依前述規定
    會同開具財產清冊之人即關係人於二個月內開具財產清冊並
    陳報法院，併此說明。
四、依家事事件法第164 條第2 項，裁定如主文。
中　　華　　民　　國　　111 　年　　 4　　月　　27　　日
                   家事法庭     法  官　李文輝 
以上正本係照原本作成。
如不服本裁定，應於送達後10日內向本院提出抗告狀，並繳納抗
告費新台幣1,000 元。
中　　華　　民　　國　　111 　年　 　4　　月　　27　　日
                                書記官　張紜飴